臺灣高等法院民事裁定  
108年度重家上字第56號
上  訴  人  吳權倫  
訴訟代理人  林智群律師
            林柏男律師
被 上訴 人  劉瑞媛  
            吳冠儒  
            吳冠奇  
共      同
訴訟代理人  蘇志倫律師

上列當事人間請求確認遺囑無效事件，上訴人對於中華民國110
年11月9日本院108年度重家上字第56號判決提起上訴，本院裁定
如下：
    主  文
本件訴訟標的價額核定為新臺幣伍佰肆拾萬陸仟肆佰伍拾柒元。
被上訴人應於本裁定正本送達後七日內，向本院補繳第一審裁判
費新臺幣貳萬捌仟柒佰壹拾元，逾期未補，即駁回其訴。
上訴人應於本裁定正本送達後七日內，向本院補繳第二審、第三
審裁判費各新臺幣肆萬參仟零陸拾肆元，逾期未補，即駁回其上
訴。
    理  由
一、按訴訟標的之價額，由法院核定。核定訴訟標的之價額，以
    起訴時之交易價額為準；無交易價額者，以原告就訴訟標的
    所有之利益為準。民事訴訟法第77條之1第1、2項定有明文
    。次按確認遺囑無效之訴，究屬因財產權或非因財產權涉訟
    ，端視遺囑之內容而定，如遺囑內容係有關非財產上之權利
    義務關係者(如指定遺囑執行人、指定未成年子女之監護人
    等)，核屬非因財產權訴訟；遺囑內容為關於財產上權利義
    務者，則為因財產權涉訟。訴訟標的價額應以原告因該遺囑
    不生效力所得受之客觀上利益定之，即以其對被繼承人遺產
    應繼分與特留分之差額為計算標準(最高法院106年度台抗字
    第1313號裁定意旨參照)。次按提起民事第二審上訴應依家
    事事件法第51條準用民事訴訟法第77條之13、第77條之16第
    1項，加徵裁判費10分之5。
二、本件被上訴人劉瑞媛、吳冠儒、吳冠奇(合稱被上訴人)以上
    訴人為被告向原審法院起訴請求確認遺囑無效(案號：108年
    度家繼訴字第36號)，經原審判決確認被繼承人吳家胤於民
    國103年12月24日所為之代筆遺囑(下稱系爭遺囑)無效，上
    訴人提起上訴，復經本院為上訴人敗訴之判決，上訴人不服
    ，提起第三審上訴。查，兩造間請求確認遺囑無效事件，被
    上訴人請求確認被繼承人吳家胤關於遺產處分所預立之系爭
    遺囑無效，屬財產權訴訟，訴訟標的價額應以被上訴人因該
    遺囑不生效力所得受之客觀上利益定之，即以其對吳家胤遺
    產應繼分與特留分之差額為計算標準。吳家胤遺產總額為如
    附表編號1至29所示1,441萬7,217元，被上訴人主張之應繼
    分各為1/4，合計共3/4，即1,081萬2,913元(計算式:14,417
    ,217×3/4=10,812,913，元以下四捨五入)、特留分合計共3/
    8，即540萬6,456元(計算式:14,417,217×3/8=5,406,456，
    元以下四捨五入)，兩者差額540萬6,457元(計算式:10,812,
    913-5,406,456=5,406,457)即為本件訴訟標的之價額，應徵
    第一審裁判費5萬4,559元、第二、三審裁判費8萬1,838元。
    被上訴人僅繳納第一審裁判費2萬5,849元【見108年度家繼
    訴字第36號卷第5頁、108年度重家上字第56號（下稱重家上
    56）卷一第412頁】；上訴人僅繳納第二、三審裁判費各3萬
    8,774元(見重家上56卷一第7頁、第410頁、卷二第297-298
    頁)，應再補繳第一審裁判費2萬8,710元(計算式：54,559-2
    5,849=28,710)、第二、三審裁判費各4萬3,064元(計算式：
    81,838-38,774=43,064)。茲命上列當事人於本裁定正本送
    達後7日內補繳裁判費，逾期未補正，即駁回其訴或駁回上
    訴。
三、爰裁定如主文。　　
中　　華　　民　　國　　111 　年　　2 　　月　　16　　日
                    家事法庭
                        審判長法  官  胡宏文
                              法  官  陳筱蓉
                              法  官  楊雅清
正本係照原本作成。
核定訴訟標的價額部分，如不服裁定得於收受送達後10日內向本
院提出抗告狀，並繳納抗告費新臺幣1千元。
命補繳裁判費部分不得抗告。
中　　華　　民　　國　　111 　年　　2 　　月　　16　　日
　　　　　　　　　　　　　    書記官  陳惠娟